臺灣高雄地方法院民事裁定
111年度消債更字第12號
聲　請　人　李昀樺00000000000000
　　　　　　　　　　000000000000000000000000000000000000
00000000000000000000000000000000000000000000000000
上列當事人因消費者債務清理事件聲請更生，本院裁定如下：
    主  文
聲請人李昀樺自中華民國一一一年六月八日下午四時起開始更生
程序。
命司法事務官進行本件更生程序。
    理  由
一、聲請意旨略以：伊無力清償債務，曾依消費者債務清理條例
    （下稱消債條例）向高雄市鳳山區調解委員會聲請調解但不
    成立，爰於民國111年1月3日具狀聲請更生等語。
二、按債務人不能清償債務或有不能清償之虞者，得依本條例所
    定更生或清算程序，清理其債務。債務人無擔保或無優先權
    之本金及利息債務總額未逾新臺幣（下同）12,000,000元者
    ，於法院裁定開始清算程序或宣告破產前，得向法院聲請更
    生。法院開始更生程序之裁定，應載明其年、月、日、時，
    並即時發生效力。法院裁定開始更生或清算程序後，得命司
    法事務官進行更生或清算程序，必要時得選任律師、會計師
    或其他適當之自然人或法人一人為監督人或管理人。消債條
    例第3條、第42條第1項、第45條第1項及第16條第1項分別定
    有明文。
三、經查：
  ㈠聲請人所述，業經本院核閱高雄市鳳山調解委員會調解不成
    立證明書（卷第12頁）無訛，依消費者債務清理條例施行細
    則第44條之3規定，聲請人於前置協商不成立後聲請更生，
    應屬合法。　　
  ㈡聲請人於108年度至109年度均無申報所得，名下無財產，有
    遠雄人壽保單1張，保單號碼1003099390號解約金為15,874
    元、國泰人壽保單2張，保單號碼9167194122號解約金為31,
    982元，保單號碼9005186908號無解約金，至中國人壽保單
    非要保人、三商美邦人壽非保戶。又聲請人自陳於109年1月
    起迄今為工地清潔零工，工作地以高雄為主沒有固定，雇主
    為陳惠婷，薪資以800元至1,000元不等，當天工作結束領現
    金，平均每月薪資24,000元，110年6月因疫情影響無工作，
    109及110年領有紓困補助金各30,000元，未領取其他補助或
    給付等情，有附表所示證據附卷可證。依聲請人上述工作、
    收入及財產情況，堪認以其擔任工地清潔零工之每月平均收
    入24,000元，核算其償債能力，較為妥適。
  ㈢最低生活費
　  聲請人主張每月支出16,600元（含房屋租金4,500元）乙情
    ，並提出租約及租金繳納收執聯(卷第21、149頁)為證。按
    債務人必要生活費用，以最近1年衛生福利部或直轄市政府
    所公告當地區每人每月最低生活費1.2倍定之，消債條例第6
    4條之2第1項定有明文。本院參酌衛福部社會司所公告111年
    度高雄市最低生活費為14,419元，1.2倍即17,303元，聲請
    人主張未逾此範圍，尚屬合理，應予採計。
  ㈣聲請人扶養費支出
　  聲請人稱負擔父親李耀宗之扶養費，每月6,200元。經查：
    李耀宗係36年10月生，108年至109年度均無申報所得，名下
    有1998年出廠車輛1部，並有田賦1筆、土地1筆、房屋2筆(
    公同共有)，現值1,325,620元，自109年1月起每月領取老年
    年金4,257元，前於91年11月19日核付老年給付956,787元，
    未領取其他補助或給付等情，此有戶籍謄本（卷第31頁）、
    108年至109年稅務電子閘門財產所得調件明細表（卷第56至
    59頁）、勞保投保資料(卷第60頁)、社會補助查詢表（卷第
    62至64頁）、租金補助查詢表（卷第61頁）、存簿（卷第12
    0至122頁）、勞動部勞工保險局函（卷第75至76頁）附卷可
    參。本院考量聲請人已負擔高額債務之際，依民法第1118條
    、第1119條規定，其負扶養義務之程度，亦應考量其目前身
    負債務之窘境，所負擔之扶養義務能力，自非比一般；又按
    受扶養權利者，以不能維持生活而無謀生能力者為限，民法
    第1117條第1項定有明文；同條第2項規定，前項無謀生能力
    之限制，於直系血親尊親屬不適用之，即直系血親尊親屬受
    扶養者，仍須以不能維持生活者為限（最高法院87年度台上
    字第1696號判決意旨參照）；再按夫妻互負扶養之義務，其
    負扶養義務之順序與直系血親卑親屬同。扶養之程度，應按
    受扶養權利者之需要，與負扶養義務者之經濟能力及身分定
    之，民法第1116條之2與民法第1119條分別定有明文，是聲
    請人父親之配偶鍾春櫻亦為聲請人父親之法定扶養義務人，
    另聲請人尚有胞弟李文寰(見卷第123頁)，合計即父親另有2
    人法定扶養義務人，其中胞弟李文寰108年至109年度申報所
    得各為966,216元、1,172,841元(見卷第141至142背面頁)，
    每月平均收入達80,518元、97,737元，頗具資力；審酌聲請
    人陳稱父親之戶籍地即居住房屋無租金支出，聲請人未與父
    親同住未幫忙照應父親，而聲請人工作收入勉強支應生活開
    銷及目前身負債務之窘境，本院認聲請人父親名下既有房地
    供其自己居住，且尚另有頗具資力之胞弟可負擔父親之扶養
    費，衡情父親所需扶養費於領取上開老年年金不足部分，應
    由其餘法定扶養義務人2人負擔，是以聲請人雖有扶養義務
    ，惟難認聲請人應再支出扶養費，聲請人所提列每月支出父
    親扶養費部分，應予剔除。
  ㈤聲請人是否有不能清償或不能清償之虞
　  聲請人目前每月收入24,000元，扣除最低生活費16,600元，
    剩餘7,400元，而聲請人目前負債總額為1,297,212元（卷第
    103至108、77至72、84至88、95至102、92至93頁，包括：
    第一銀行、國泰世華銀行、中國信託銀行、匯誠第二資產管
    理股份有限公司、良京實業股份有限公司），扣除遠雄人壽
    及國泰人壽之保單解約金共47,856元(計算式：15,874＋31,9
    82＝47,856)，以每月所餘逐年清償，至少須約14年【計算式
    ：（1,297,212－47,856）÷7,400÷12≒14】始能清償完畢，應
    認其已不能清償債務。
  ㈥此外，聲請人無擔保或無優先權之債務總額未逾12,000,000
    元，且無消債條例第6條第3項、第8條或第46條各款所定駁
    回更生聲請之事由存在。則聲請人聲請更生為有理由，應予
    准許，爰命司法事務官進行本件更生程序。
四、依消債條例第11條第1 項、第45條第1 項、第16條第1 項，
    裁定如主文。 
中　　華　　民　　國　　111 　年　　6 　　月　　 8　　日
              　　民事庭　　法　官　賴寶合
以上正本係照原本作成
本裁定不得抗告
中　　華　　民　　國　　111 　年　　6 　　月　　 8　　日
  　                        書記官　胡美儀
附表：
1.108年至109年綜合所得稅各類所得資料清單及財產歸屬資料清
  單（卷第13、17至14頁）
2.財產及收入狀況說明書（卷第5至6頁）。
3.債權人清冊（卷第8至9頁）。
4.戶籍謄本（卷第31頁）。
5.勞工保險被保險人投保資料表（卷第19頁）。
6.個人商業保險查詢結果表（卷第15至16頁）。
7.財團法人金融聯合徵信中心前置協商專用債權人清冊（卷第32
  至36頁）。
8.信用報告（卷第35至36、124至126頁）。
9.租金補助、社會補助查詢表（卷第65、66至68頁）。
10.勞動部勞工保險局函（卷第75頁）。
11.勞動部勞動力發展署高屏澎東分署函（卷第74頁）。
12.存簿(卷第14頁)。
13.收入切結書（卷第20頁）。
14.遠雄人壽保險股份有限公司函（卷第70至71頁）。
15.中國人壽保險股份有限公司函（卷第72至73頁）。
16.國泰人壽保險股份有限公司函（卷第89至90頁）。
17.三商美邦人壽保險股份有限公司函（卷第94頁）。